【裁判字號】    99,訴,251
【裁判日期】    990224
【裁判案由】    債務人異議之訴
【裁判全文】
臺灣板橋地方法院民事判決               99年度訴字第251號
原      告  乙○○
            甲○○
被      告  鴻來企業股份有限公司
法定代理人  丙○○
上列當事人間請求債務人異議之訴事件，本院判決如下：
    主      文
原告之訴駁回
訴訟費用由原告連帶負擔。
    事實及理由
一、按債務人對於支付命令未於法定期間合法提出異議者，支付
    命令與確定判決有同一之效力。民事訴訟法第521條第1項定
    有明文。次按執行名義成立後，如有消滅或妨礙債權人請求
    之事由發生，債務人得於強制執行程序終結前，向執行法院
    對債權人提起異議之訴。如以裁判為執行名義時，其為異議
    原因之事實發生在前訴訟言詞辯論終結後者，亦得主張之。
    執行名義無確定判決同一之效力者，於執行名義成立前，如
    有債權不成立或消滅或妨礙債權人請求之事由發生，債務人
    亦得於強制執行程序終結前提起異議之訴。強制執行法（下
    稱同法）第14條第1、2項分別規定甚明。而同法第14條第2
    項所由之設，無非係因無實體上確定力之執行名義，未經實
    體上權利存否之審查，債務人亦無抗辯機會，故此項執行名
    義成立前，所存實體上權利義務存否之爭執，宜許債務人提
    起異議之訴，以謀求救濟（同法第14條立法意旨參照）。是
    依文義解釋，得依同法第14條第2 項之事由（執行名義成立
    前如有債權不成立或消滅或妨礙債權人請求之事由發生）提
    起債務人異議之訴者，以執行名義無確定判決同一之效力者
    為限，與確定判決有同一效力之執行名義自不與焉。
二、原告提起本件債務人異議之訴，無非係以被告執本院97年度
    促字第20375 號支付命令（下稱相關支付命令）對原告乙○
    ○所有坐落於臺北縣中和市○○段313 地號土地及其上同段
    1073建號建物及原告甲○○所有坐落於臺北縣中和市○○段
    109 地號土地其上同段1293建號建物查封在案，經本院98年
    度司執字第60385 號執行事件（下稱相關執行程序）執行在
    案；惟相關支付命令據以核發之貨款清償及抵押品同意書係
    屬偽造，原告已向臺灣板橋地方法院檢察署（下稱板橋地檢
    署）提起刑事告訴並經檢察官進行偵查，被告所主張之債權
    債務關係並不存在，是其以偽造之文書聲請核發相關支付命
    令為無理由，並為犯罪所得，依相關支付命令所為之相關執
    行程序自應予以撤銷等情為由。惟查，原告既已自承相關執
    行程序所依據之執行名義即相關支付命令業已確定之事實，
    其等既未於相關支付命令送達後20日不變期間向本院提出異
    議，依民事訴訟法第521條第1項規定，相關支付命令既與確
    定判決有同一之效力，是縱以原告上開主張相關支付命令據
    以核發之貨款清償及抵押品同意書係屬偽造，原告業已提起
    刑事告訴，被告主張之債權債務關係並不存在之情事並非虛
    罔，然上開事由亦係發生在相關執行名義成立前，揆諸首揭
    說明，因相關支付命令與確定判決有同一之效力，原告根本
    無從以上開主張（即相關支付命令成立前債務不成立）獲得
    本件勝訴判決之可能（即本件原告無從依同法第14條第2 項
    規定提起債務人異議之訴；而其主張復與同法同條第1 項規
    定之要件不符），則原告對之提起本件債務人異議之訴，在
    法律上顯無理由，爰不經言詞辯論，逕以判決駁回之。
三、訴訟費用負擔之依據：民事訴訟法第85條第2項。
中    華    民    國    99    年    2     月    24    日
                  民事第二庭法  官  鍾啟煌
以上正本係照原本作成。
如對本判決上訴，須於判決送達後20日內，向本院提出上訴狀，
上訴臺灣高等法院（應按他造人數提出繕本）。
中    華    民    國    99    年    2     月    24    日
                            書記官  張國仁

司法院資訊處製作；財團法人民間司法改革基金會備份。
